【裁判字號】    99,訴,777
【裁判日期】    990809
【裁判案由】    妨害自由等
【裁判全文】
臺灣臺北地方法院刑事判決               99年度訴字第777號
公  訴  人  臺灣臺北地方法院檢察署檢察官
被      告  丁○○
            丙○○
            甲○○
上列被告因妨害自由等案件，經檢察官提起公訴（99年度偵字第
4386號），本院判決如下：
    主  文
丁○○共同以非法方法，剝奪人之行動自由，處有期徒刑參月，
如易科罰金以新臺幣壹仟元折算壹日；又共同意圖為自己不法之
所有，以恐嚇使人將本人之物交付，未遂，處有期徒刑陸月，如
易科罰金以新臺幣壹仟元折算壹日。應執行有期徒刑捌月，如易
科罰金以新臺幣壹仟元折算壹日。
甲○○共同以非法方法，剝奪人之行動自由，處有期徒刑貳月，
如易科罰金以新臺幣壹仟元折算壹日；又共同意圖為自己不法之
所有，以恐嚇使人將本人之物交付，未遂，處有期徒刑肆月，如
易科罰金以新臺幣壹仟元折算壹日。應執行有期徒刑伍月，如易
科罰金以新臺幣壹仟元折算壹日。
丙○○共同以非法方法，剝奪人之行動自由，處有期徒刑貳月，
如易科罰金以新臺幣壹仟元折算壹日；又共同意圖為自己不法之
所有，以恐嚇使人將本人之物交付，未遂，處有期徒刑肆月，如
易科罰金以新臺幣壹仟元折算壹日。應執行有期徒刑伍月，如易
科罰金以新臺幣壹仟元折算壹日。
    事  實
一、緣丁○○與乙○○自民國98年8月間合作從事酒店小姐經紀
    工作，至98年10月間因理念不合，終止合作關係，各自帶領
    旗下原有人員，分別繼續從事前開經紀工作。詎丁○○嗣因
    疑心旗下小姐經乙○○介紹轉往他店工作，心生不滿，明知
    其與乙○○間並無債權債務關係存在，亦無適法之求償權源
    ，竟聯絡甲○○、丙○○二人，共同基於犯意之聯絡，於98
    年11月3日晚間，由丁○○委由一不知情之女性成年友人，
    以取回置於乙○○處之衣物為由，與乙○○相約於98年11月
    4日凌晨零時30分左右，在臺北市○○區○○路、錦州街口
    之「85℃」咖啡店見面，甲○○、丙○○二人則各自駕車前
    往該處會合。嗣於98年11月4日凌晨約零時30分，乙○○依
    約到場後，即由丁○○出面質問乙○○為何帶走其旗下小姐
    ，並要乙○○乘坐由甲○○之車輛（車牌號碼：4369－QY）
    隨其前往他處，乙○○見狀不從，丁○○遂徒手毆打乙○○
    ，並與甲○○、丙○○合力將乙○○強行推入由甲○○所駕
    駛之前開車輛後座，再由丁○○坐在乙○○右側，甲○○駕
    駛該車，將乙○○載往臺北市中山區○○○路新生公園後方
    （濱江街旁）暗巷，丙○○則另外駕駛車輛跟隨在後，而共
    同以前開強暴方式，剝奪乙○○之行動自由。俟抵達前開暗
    巷後，丁○○復將乙○○帶入巷內，藉口小姐被帶走，要求
    其給付新臺幣3萬元，並動手毆打乙○○，致乙○○受有小
    腿挫傷及頭部損傷之傷害，同時對乙○○恫稱如果不為給付
    ，將再行毆打、見一次打一次云云，甲○○、丙○○二人亦
    下車在旁觀看，並協助注意有無人員經過，使乙○○因渠等
    人數優勢與毆打、恫嚇之行為心生畏怖（未達不能抗拒之程
    度），以達渠等索取不具正當權源之「賠償」目的。未久，
    因有執行安全巡守勤務之臺北市政府警察局中山分局警備隊
    警員，駕駛機車前往附近所設之巡邏箱巡簽，乙○○見狀乃
    大聲呼救，警員聞聲前來查看，甲○○、丙○○見有警員前
    來，乃迅速上車發動車輛，並由丙○○搭載丁○○、甲○○
    駕駛原車，逃離現場，致未得逞。
二、案經乙○○訴由臺北市政府警察局中山分局報請臺灣臺北地
    方法院檢察署檢察官偵查起訴。
    理  由
一、證據能力部分：按被告以外之人於偵查中向檢察官所為之陳
    述，除顯有不可信之情況者外，得為證據，刑事訴訟法第15
    9條之1第2項定有明文。又被告以外之人於審判外之陳述，
    雖不符刑事訴訟法第159條之1至第159條之4規定，而經當事
    人於審判程序同意作為證據，法院審酌該言詞陳述或書面陳
    述作成時之情況，認為適當者，亦得為證據；當事人、代理
    人或辯護人於法院調查證據時，知有刑事訴訟法第159條第1
    項不得為證據之情形，而未於言詞辯論終結前聲明異議者，
    視為有前項之同意，刑事訴訟法第159條之1、159條之5第1
    、2項分別定有明文。本判決下列所引用之證據，檢察官及
    被告於言詞辯論終結前均未聲明異議，本院審酌各該證據資
    料製作、取得時之情況，亦無違法不當及證明力明顯過低之
    瑕疵，以之作為證據核屬適當，揆諸前開規定，認為有證據
    能力，合先敘明。
二、訊據被告丁○○固供承委由不知情之女性友人，與告訴人乙○○相約見面後，將乙○○推入車內，強行載往臺北市中山
    區○○○路新生公園後方（濱江街旁）暗巷（以下簡稱新生
    公園後方），剝奪其行動自由，另動手毆打乙○○，使其受
    有小腿挫傷及頭部損傷之傷害，並欲向乙○○索取新臺幣（
    以下同）3萬元等情；惟矢口否認有何恐嚇取財意圖，辯稱
    係為酒店小姐經紀之事宜，自覺受有損失，欲向乙○○要求
    3萬元，嗣因與乙○○發生口角，始動手毆打乙○○。被告
    丁○○、甲○○及丙○○並均辯稱係因被告丁○○積欠被告
    甲○○3萬元，故由被告丁○○以電話邀約被告甲○○洽談
    還款事宜，並請被告丙○○到場協調，被告甲○○、丙○○
    二人均未強押乙○○上車，亦無恐嚇取財之意云云。
三、經查：
    (一)妨害自由部分：
      1.被告丁○○在結束與乙○○之酒店小姐經紀合作關係後
        ，因疑心旗下小姐經乙○○介紹轉往他店工作，而在98
        年11月3日晚間，委由一不知情之女性成年友人，以取
        回衣物為由，誘約乙○○於98年11月4日凌晨零時30分
        前往臺北市○○區○○路、錦州街口見面，嗣因乙○○
        拒絕乘坐由被告甲○○駕駛之車輛隨其前往他處，被告
        丁○○乃動手毆打乙○○，再與被告甲○○、丙○○合
        力將乙○○強行推入車內載往新生公園後方之事實，業
        據證人即告訴人乙○○指證在卷，並經目擊民眾報案指
        稱「…剛剛我在吉林路大概201號，門口那邊有一台…
        有一個人被打然後押上車」、「他現在車子在我後面…
        一台3門喜美」、「白色、4369－QY」、「（問：往那
        個方向？）吉林（路）往高速公路的方向，現在過民權
        （東路），現在左轉民權（東路），往台北橋方向」等
        語明確，有臺北市政府警察局99年6月11日函及110受理
        報案錄音譯文附卷可稽（見本院卷第24、25頁），復據
        被告丁○○供承毆打並強押乙○○上車等情不諱，互核
        相符。
      2.被告丁○○、甲○○及丙○○雖均否認被告甲○○、丙○○參與前開行為，辯稱彼二人僅因被告丁○○與甲○○之債務問題，前往該處洽談、協調云云。惟被告丁○○對乙○○本不具要求給付款項之合法權源，乙○○亦
        未曾允諾付款，被告丁○○更須透過不知情之女性友人
        以取回衣物為由，始能成功誘得乙○○與之見面，已詳
        前述，自難信其有何得以取得款項，並同時邀約被告甲○○到場協調還款事宜之餘裕。佐以乙○○抵達約定地
        點後，被告丁○○僅質問其為何帶走旗下小姐，而未表
        明催討債務或索賠之意，復於未自行駕車之情形下，指
        示乙○○隨其上車前往他處（見本院99年7月26日審判
        筆錄第4頁），亦與一般債務追討或索賠之方式迥異，
        足認其自始即有強押乙○○前往他處之妨害自由犯意甚
        明。再以被告丁○○並非自行駕車之情形下，若非已與
        被告甲○○、丙○○二人間具有犯意之聯絡，殆無不顧
        彼等可能拒絕搭載，甚至制止其不法舉動之風險，逕押
        乙○○上車之可能。而被告甲○○、丙○○二人，在未
        經被告丁○○說明其與乙○○間糾葛，且未告知還款方
        式，甚至已親見被告丁○○與乙○○發生爭執之情形下
        （見本院同日審判筆錄第13、15、16頁），既不堅持處
        理債務問題，亦不離去，反而由被告甲○○駕車強押乙○○前往他處在先，被告丙○○搭載被告丁○○逃避警
        員在後（詳如後述），更與常情有違。況乙○○遭強迫
        搭乘被告甲○○所駕車輛之事實，極為明顯可見，始有
        前開目擊民眾之報警事宜；訊之被告甲○○自承「看到
        乙○○不願意上車，卻被推上車之後，還開車載他們（
        指被告丁○○及乙○○）」等情在卷（見本院同前日審
        判筆錄第15頁），然被告丙○○竟謂：「…我以為乙○○願意跟丁○○處理事情才願意上車」（見本院同前日
        審判筆錄第16頁），顯與前開客觀事證有違，被告等否
        認被告甲○○、丙○○二人參與此部分妨害自由行為，
        應屬卸責之詞，不足採信。證人乙○○指證遭被告三人
        合力強押上車載往他處等語，堪予採信。
    (二)恐嚇取財部分：
      1.被告甲○○駕車將乙○○載往新生公園後方暗巷後，由
        被告丁○○藉口小姐被帶走，要求乙○○給付3萬元，
        並動手毆打乙○○，同時嚇稱如果不為給付，將再行毆
        打、見一次打一次云云，致乙○○受有小腿挫傷及頭部
        損傷之事實，業經證人乙○○指證明確，並有馬偕紀念
        醫院98年11月4日診斷證明書之記載可憑（見99年度偵
        字第4386號偵查卷第34頁），訊之被告丁○○亦供承傷
        害乙○○並向其要求3萬元之「賠償」等情不諱（見本
        院99年7月26日審判筆錄第9頁、第15頁）。又被告丁○○與乙○○雖曾經合作酒店小姐之經紀事宜至98年10月
        間止，惟渠等係以各自帶領旗下原有人員，各自繼續從
        事經紀工作之方式終止合作關係，彼等間並不存在債權
        、債務關係，亦無所謂之「賠償」事由存在，業經證人
        乙○○證述在卷。被告丁○○未具合法權源，空言向乙○○要求給付3萬元，顯係基於不法所有之意圖藉詞取
        財，此觀之其於乙○○抵達約定地點時，僅責問乙○○
        是否帶走小姐，並要乙○○隨其上車前往他處進行，而
        未說明有何催討債務或索賠目的亦明。
      2.被告甲○○、丙○○雖否認有被告丁○○間有何恐嚇取
        財之犯意聯絡，然彼二人先應被告丁○○邀約，分別駕
        車前往臺北市○○區○○路、錦州街口之「85℃」咖啡
        店，與之會合。再由被告甲○○駕車搭載持續與被告丁○○爭執不休之乙○○，前往新生公園後方暗巷，被告
        丙○○亦一路駕車跟隨在後，業據彼等供明在卷，並與
        證人乙○○指證情節相符，顯與渠等辯協調被告丁○○
        之還款事宜迥異。又被告等停留之新生公園後方暗巷，
        為經封閉之十號水門口道路，兩旁設有圍籬，且光線昏
        暗，有該處簡圖及照片可憑（見99年度偵字第4386號偵
        查卷第118至122頁），並據證人即警員駱明聖結證在卷
        （見同前偵查卷第128頁），顯係入夜後人跡罕至之處
        。被告甲○○、丙○○若非與被告丁○○間具有恐嚇取
        財之犯意聯絡，並有在場以人數優勢造成乙○○心理壓
        力，暨觀看附近動靜迅速應變等行為分擔，殆無駕車前
        往該處避人耳目在先，再於被告丁○○毆打乙○○欲使
        其交付款項之過程中在旁觀看，並即時發覺警員前來查
        看，而迅速發動車輛搭載丁○○逃離現場（見同前偵查
        卷第127頁）之可能。因認被告甲○○、丙○○確與被
        告丁○○間具有犯意聯絡與行為分擔甚明。被告等否認
        被告甲○○、丙○○二人知情參與云云，核與前開事證
        有違，顯係卸責之詞，不足採信。
      3.至於公訴人雖依乙○○之指述，認被告甲○○、丙○○
        二人於新生公園後方暗巷亦有出手毆打乙○○云云，然
        經被告等均否認在卷。又乙○○警詢時先指稱「他們4
        人（指包括當日乘坐被告甲○○車輛之『宗華』在內）
        均有毆打我」，旋即改稱「丁○○夥同另外2人將我拖
        下車並毆打我…」（均見同前偵查卷第9頁），指述參
        與毆打人數已有4人及3人之異。嗣於偵查中雖稱「蘇（
        指被告丁○○）先把我拖下車，先打我，後來甲○○下
        來，徒手打我，後來丙○○再過來打我」（見同前偵查
        卷第92頁）。然於本院審理時則先證稱「…車子就開到
        新生公園後面的一塊空地上，接著丁○○就把我拖下車
        ，又動手打我…」、「到了新生公園後面的空地時，是
        由丁○○把我拖下車，接著丙○○、甲○○都有下車過
        來，但『只有丁○○一人動手打我』」、「（問：當天
        除丁○○外，有無其他人動手打你？）…在新生公園空
        地那裡『就只有丁○○一人打我』」（以上見本院99年
        7 月26日審判筆錄第4、5頁）；迄本院提示其偵訊時之
        指訴進行確認時，始改稱「在新生公園那裡時，是丁○○先動手打我，另二人下車過來也有動手打我…」，甚
        至表示「當時因為是晚上，而且我一直被打頭，所以不
        是很清楚…」云云（見本院同日審判筆錄第5頁）。衡
        諸常情，在突遭多人襲擊之情況下，固難強求被害人辨
        明確實之動手人數，然以本件毆打情形而言，被告等均
        於事前現身，且其目的在於造成乙○○之畏怖心理，以
        達取財目的，顯與暗中突襲之情形不同，乙○○就其係
        遭一人毆打抑或多人圍毆，殆無難以判明之理。況依乙○○所述，被告等果係先後動手毆打，更屬明顯可辯，
        而無於審理時多次證稱「只有丁○○一人打我」之理。
        因認乙○○就被告甲○○、丙○○二人是否動手毆打，
        所為前後不一之指述，即難採信。惟本件被告三人既具
        有共同之犯意聯絡，已詳前述，被告甲○○、丙○○仍
        應就被告丁○○出手毆打之傷害行為負責。另公訴人雖
        依乙○○指述，認被告等要求乙○○簽發面額10萬元之
        本票，並經乙○○填載日期、金額及蓋妥指印完畢，尚
        未簽名云云，然此亦據被告等否認在卷。經核被告丁○○自始供稱欲向乙○○索取3萬元，訊之乙○○亦證稱
        被告丁○○確曾提及因酒店小姐轉店，致其損失3萬元
        等語（見本院同日審判筆錄第8頁），核與所謂之10萬
        元本票金額已有未合。佐以乙○○就該本票之簽發情形
        ，先於警詢時指稱「本票簽到一半時，剛好有警員巡邏
        經過…當時本票還沒有簽完成…」（見99年度偵字第
        4386 號偵查卷第9頁）、偵查中證稱：「（本票）簽到
        一半，我已寫好金額、日期，且蓋指印，要簽名時警察
        就來了，我衝出去向警察求救時，警察進來，他們拿了
        本票就跑」（見同前偵查卷第92頁），嗣於本院審理時
        改稱：「…到了新生公園的空地那裡，丁○○打完我後
        ，就叫我簽本票，賠償他的損失，丁○○是從他身上拿
        出一張空白的本票，叫我填金額10萬元、日期寫當天，
        我有照著做，並且簽名，簽完名後我就將票交給丁○○
        ，這時警察就過來了…」（見本院99年7月26日審判筆
        錄第5頁），是其就本票簽發完成與否暨是否交付被告
        丁○○，所述前後不一。參以乙○○偵查中所述，先蓋
        指印、尚未簽名云云，核與一般為避免沾染印泥後，墨
        水不易附著，且難以預留適當之書寫空間，而多係書寫
        、簽名後始為捺印確認之順序不同；又若如乙○○審理
        時所述，則其既完成本票簽發並交付予被告丁○○，又
        豈有在警詢及偵查中，數度表示尚未完成本票簽發之理
        ？因認乙○○關於簽發本票之陳述確有矛盾未合之處，
        是認此部分簽發本票行為，亦屬不能證明。
    (三)綜上所述，本案被告等強押乙○○，剝奪其行動自由，並
      毆打、恐嚇其交付3萬元而未得手之事證明確，被告等犯
      行均堪認定。
四、核被告等所為，係犯刑法第302條第1項之非法剝奪他人行動
    自由罪、刑法第277條第1項之傷害罪及同法第346條第3項、
    第1項之恐嚇取財罪。渠等傷害行為，同時在使乙○○心生
    畏怖以達恐嚇取財物之目的，是以一行為觸犯刑法第277條
    第1項傷害罪及同法第346條第3項、第1項之恐嚇取財未遂罪
    ，為想像競合犯，應從一重之恐嚇取財未遂罪論處，公訴人
    認此二罪應予分論併罰，容有未洽，附此敘明。又被告等已
    著手於恐嚇取財之行為而未得手，為未遂犯，並依法減輕其
    刑。被告等所犯前開非法剝奪他人行動自由罪與恐嚇取財未
    遂二罪間，行為各別，且構成要件互異，應予分論併罰。又
    被告等三人間，互有犯意聯絡與行為分擔，均為共同正犯。
    爰分別審酌被告等三人之素行及本案肇始於被告丁○○邀集
    被告甲○○、丙○○二人參與前開犯行，過程中亦多由被告
    丁○○施暴，顯係由其全程主導，及被告等深夜誘約乙○○
    外出，並毆打乙○○成傷，雖未實際獲有利益，然危害程度
    非輕，而被告甲○○、丙○○二人雖未與乙○○達成和解賠
    償，然已向其表達歉意而為乙○○所接受，兼衡被告等妨害
    自由及恐嚇取財未遂之犯罪動機、目的、手段、所生危害與
    犯罪後之態度等一切情狀，各分別量處如主文所示之刑，暨
    定其應執行之刑，並均諭知易科罰金之折算標準。
據上論斷，應依刑事訴訟法第299條第1項前段，刑法第28條、第
302條第1項、第277條第1項、第346條第3項、第1項、第55條、
第51條第5款，刑法施行法第1條之1，判決如主文。
本案經檢察官鄧定強到庭執行職務
中    華    民    國    99    年    8    月     9    日
                  刑事第十一庭  審判長法  官  劉方慈
                                      法  官  黃紹紘
                                      法  官  顧正德
以上正本證明與原本無異。
如不服本判決應於收受送達後10日內向本院提出上訴書狀，並應
敘述具體理由；其未敘述上訴理由者，應於上訴期間屆滿後20日
內向本院補提理由書（均須按他造當事人之人數附繕）「切勿逕
送上級法院」。
                                      書記官  彭自青
中    華    民    國    99    年    8     月    11    日
論罪科刑法條：
中華民國刑法第302條
（剝奪他人行動自由罪）
私行拘禁或以其他非法方法，剝奪人之行動自由者，處 5 年以
下有期徒刑、拘役或 3 百元以下罰金。
因而致人於死者，處無期徒刑或 7 年以上有期徒刑，致重傷者
，處 3 年以上 10 年以下有期徒刑。
第 1 項之未遂犯罰之。
中華民國刑法第277條
（普通傷害罪）
傷害人之身體或健康者，處 3 年以下有期徒刑、拘役或 1 千元
以下罰金。
犯前項之罪因而致人於死者，處無期徒刑或 7 年以上有期徒刑
；致重傷者，處 3 年以上 10 年以下有期徒刑。
中華民國刑法第346條
（恐嚇取財得利罪）
意圖為自己或第三人不法之所有，以恐嚇使人將本人或第三人之
物交付者，處六月以上五年以下有期徒刑，得併科一千元以下罰
金。
以前項方法得財產上不法之利益，或使第三人得之者，亦同。
前二項之未遂犯罰之。

司法院資訊處製作；財團法人民間司法改革基金會備份。
